【裁判字號】    97,訴,1010
【裁判日期】    970711
【裁判案由】    侵權行為損害賠償
【裁判全文】
臺灣高雄地方法院民事判決              97年度訴字第1010號
原      告  甲○○
被      告  丙○○○
                        樓
訴訟代理人  乙○○
上列當事人間請求侵權行為損害賠償事件，經本院於民國97年6
月27日言詞辯論終結，判決如下：
    主      文
被告應給付原告新臺幣壹拾壹萬零伍佰壹拾陸元及自民國九十六
年十二月二十五日起至清償日止按週年利率百分之五計算之利息
。
原告其餘之訴駁回。
訴訟費用由被告負擔五分之一，餘由原告負擔。
本判決關於原告勝訴部分得假執行，但被告如以新臺幣壹拾壹萬
零伍佰壹拾陸元為原告供擔保後免為假執行。
原告其餘假執行之聲請駁回。
    事實及理由
一、本件原告起訴主張被告於民國95年10月25日上午7 時50分許
    ，在騎乘車牌號碼WAP-902 號輕型機車沿高雄市○○區○○
    街由西往東方向行駛途經該街72號對面時，因疏未注意車前
    狀況並採取必要之安全措施，乃為閃避對向來車即驟然偏向
    右前方行駛，致因閃避不及而自後方撞擊適行於其前步行之
    伊，伊即因此撞擊而受有腰椎第4 節輕微骨折、雙脛骨上端
    不完全骨折及左脛骨下端不完全骨折等傷害，而伊傷後至今
    已支出醫療費用新臺幣（下同）12,996元，且並因此3 個月
    無法工作而受有薪資損失51,000元，另伊因上開傷勢於治療
    後仍存有疼痛等症，精神、肉體痛苦不堪，故另請求被告應
    賠償精神慰撫金450,000 元，為此爰依侵權行為損害賠償請
    求權求為判決被告應給付513,996 元及自起訴狀繕本送達之
    翌日即96年12月25日起至清償日止按年息5%計算之利息，並
    願供擔保請准宣告假執行。
二、被告則以伊係為閃避對向來車，始於往旁偏靠時才撞及原告
    ，伊對此事故雖有過失，惟原告於事發時因已退休而無工作
    ，其就此自應無薪資損失可言，且原告請求之精神慰撫金金
    額亦屬過高等語為辯，並聲明求為判決駁回原告之訴及假執
    行之聲請，如受不利判決，且願供擔保請准免為假執行之宣
    告。
三、本件原告主張被告於上開時日在騎乘輕型機車行經前開路段
    時，因疏未注意車前狀況而於閃避對向來車時驟然偏右行駛
    ，致自後方撞擊適行於其前步行之原告，使原告因此而受有
    腰椎第4 節輕微骨折、雙脛骨上端不完全骨折及左脛骨下端
    不完全骨折等傷害等情，此有其所提出之高雄市政府警察局
    、事故分析研判表、診斷證明書等件在卷可證，而兩造之上
    開事故經高雄市政府交通局車輛行車事故鑑定委員會鑑定結
    果，乃認「被告未注意車前狀況為肇事原因，原告無肇事原
    因」，且被告並因此而經臺灣高雄地方法院檢察署檢察官以
    過失傷害罪嫌提起公訴而為本院審理中乙情，亦有鑑定意見
    書及起訴書（該署97年度偵續字第67號）附卷足憑，並經本
    院查閱前開卷宗影本無訛，被告於此亦不爭執，自應認原告
    此部分之主張為真實。今被告就系爭車禍之發生既有前開過
    失，本件原告依侵權行為損害賠償請求權主張被告就此應負
    損害賠償之責任，依法洵屬有據。
四、按「不法侵害他人之身體或健康者，對於被害人因此喪失或
    減少勞動能力或增加生活上之需要時，應負損害賠償責任。
    」、「不法侵害他人之身體、健康、名譽、自由、信用、隱
    私、貞操，或不法侵害其他人格法益而情節重大者，被害人
    雖非財產上之損害，亦得請求賠償相當之金額。」，民法第
    193 條1 項、第195 條第1 項分別定有明文。本件被告乃因
    上開過失致使原告受有前述損害，且就此並應負侵權行為損
    害賠償責任已如上述，茲就原告所受之損害分述如下：
    (1)、醫療費用之損害部分：
        原告因本件事故受有上開傷害後，至今共支出醫療費用
        及計程車資計12,996元乙節，此有各該醫療費用收據、
        門診掛號費收據等在卷可佐，且為被告所不爭執，原告
        此部分之主張堪以認定為真實，且核上開費用應均屬醫
        療上必要之支出，依法自應予以准許。
    (2)、減少勞動能力之損害部分：
        本件原告因上開事故而致受有腰椎第4 節輕微骨折、雙
        脛骨上端不完全骨折及左脛骨下端不完全骨折等傷害，
        而其復原所需時間約至少3 個月，至多6 個月乙節，此
        有愛仁醫院愛醫字第0970106003號函附卷可證（29頁）
        ，是其於事發後復原前即有因此之傷害而受有勞動能力
        減少之損失甚明，而原告為42年9 月2 日出生（診斷證
        明書所示），其於事發時年即為近53歲，以其年歲衡之
        ，其於斯時應仍有勞動能力而不因其在當時無業而有異
        ，則原告於事發時既仍有勞動能力，惟其乃因此傷勢之
        復原期間而無法從事工作，被告就其依常情可得之工作
        損失自應予以補償，本院斟酌現今經濟狀況及法令規定
        ，認其每月之工作收入應以事發當時之法定最低基本工
        資15 ,840 元（96年7 月1 日始調整為17,280元）較為
        適當，而原告請求賠償之月數3 個月既與上開醫囑期間
        相符，其主張有3 個月無法工作之期間即屬適當，是依
        其每月減少收入15,840元計算，其應得請求之工作損失
        即為47,520元。
    (3)、精神慰撫金部分：
        原告因本件事故乃受有前開傷害，並因此持續赴醫治療
        而支出上開醫療費用已如上述，是是原告既因系爭車禍
        受傷而須忍受身體痛苦及門診或住院之治療，其精神上
        自應受有痛苦可堪認定。查原告為高職畢業，目前無業
        ，名下有房屋1 戶、汽車乙部，而被告為國小畢業，目
        前亦無業，且名下並無任何財產乙節，此有稅務電子閘
        門財產所得調件明細表在卷可稽，並為兩造所不爭執，
        是本院審酌兩造之身分、地位、經濟能力，並原告所受
        傷勢等一切狀況，認原告請求之非財產上損害450,000
        元元尚屬過高，應以50,000元較為適當。
五、綜上所述，被告就系爭車禍之發生乃有未注意車前狀況之過
    失，原告自得依侵權行為損害賠償請求權主張被告就此應負
    損害賠償之責任，而經就原告主張之金額審酌結果，原告得
    請求被告賠償之金額計為110,516 元，從而原告依侵權行為
    損害賠償請求權請求被告應給付上開金額及其遲延利息，依
    法洵屬有據，自應予以准許，其逾此範圍外之請求即屬無據
    ，應予駁回。
六、本件主文第1 項係所命給付之金額未逾500,000 元之判決，
    依民事訴訟法第389 條第1 項第5 款之規定，自應依職權宣
    告假執行，而被告既陳明願供擔保聲請免為假執行之宣告，
    經核亦無不合，爰酌定相當之擔保金額准許之，至原告敗訴
    部分，其假執行之聲請即失所依附，應予駁回。
七、據上論結，本件原告之訴為一部有理由，一無理由，爰依民
    事訴訟法第79條、第389 條第1 項第5 款、第392 條，判決
    如主文。
中    華    民    國    97    年    7     月    11    日
                        民事第一庭    法  官  黃宏欽
正本係照原本作成。
如不服本判決，應於送達後20日內，向本院提出上訴狀並表明上
訴理由，如於本判決送達前提起上訴者，應於判決送達後10日內
補提上訴理由書（須附繕本）。
中    華    民    國    97    年    7     月    11    日
                                書記官  陳心儀


司法院資訊處製作；財團法人民間司法改革基金會備份。
